【裁判字號】    95,訴,273
【裁判日期】    950328
【裁判案由】    殺人未遂
【裁判全文】
臺灣臺中地方法院刑事判決               95年度訴字第273號
公  訴  人  臺灣臺中地方法院檢察署檢察官
被      告  乙○○
                    現另案於臺灣臺中監獄執行中
指定辯護人  本院公設辯護人  丙○○
上列被告因殺人未遂案件，經檢察官提起公訴（九十四年度偵字
第一五三一三號），本院判決如下：
    主    文
乙○○殺人未遂，處有期徒刑伍年陸月。
    犯罪事實
一、乙○○有妨害兵役前科，又於民國（下同）九十二年一月十
    五日因犯遺棄致死等案件，另案經臺灣高等法院臺中分院於
    九十四年十二月二十七日判處有期徒刑四年確定（現在監執
    行中，未構成累犯）；其於九十二年一月二十六日晚間，在
    臺北縣三重市○○街一六九號四樓二０二室友人梁照煌之居
    所，與友人梁照煌、甲○○一同飲酒，翌日（即二十七日）
    凌晨一時十分許，梁照煌因不勝酒力，先於茶几旁之床舖就
    寢，而乙○○、甲○○仍在室內聊天，惟二人因細故口角，
    甲○○即基於傷害犯意，持茶几上放置之梁照煌之水果刀朝
    乙○○之右手肘部位攻擊（未經告訴），惟已為乙○○將水
    果刀奪下，乙○○可預見左前胸為人體肺臟、心臟等重要臟
    器位置，倘持刀刺入，足致人死亡，竟仍不違背其本意，基
    於殺人之不確定故意，以右手所持之水果刀朝甲○○左胸部
    、左背部刺入多下，甲○○因此受有多處胸部外部穿刺傷合
    併肺部受傷，與心包膜積水，且其中：1.左臉裂傷（二公分
    長）,2. 左上臂、左拇指裂傷（各一公分長），3.左前胸裂
    傷（兩處共五公分長），4.左上背部裂傷（七處，共二十公
    分長），5.左側血胸等傷勢。乙○○見甲○○大量出血，昏
    迷不醒倒臥在椅子上，遂逃離現場，而梁照煌在此時聽聞聲
    響驚醒，即見甲○○倒於椅子上，乙○○開門離去，梁照煌
    隨即將甲○○送醫救治，甲○○於該日入院救治後，一度於
    九十二年二月十一日出院，隨即於翌日因病情緊急再次住院
    ，接受心包膜積水引流手術治療，至同年三月三日始行出院
    ，倖免一死。嗣後梁照煌上址居處經解除月餘封鎖後，梁照
    煌搬家時，始在房間櫃子縫隙看到已無刀柄之兇刀，經送警
    後，警表示已無需要，梁照煌因之扔棄。
二、案經甲○○訴由臺北縣政府警察局三重分局報請臺灣板橋地
    方法院檢察署，嗣由該署檢察官呈請臺灣高等法院檢察署檢
    察長令轉臺灣臺中地方法院檢察署檢察官偵查起訴。
    理  由
一、訊據被告乙○○矢口否認有上揭殺人未遂犯行，其於偵訊辯
    稱：甲○○喝醉了，不知道講什麼，我也喝醉了，就起口角
    ，然後甲○○拿了水果刀要殺我，我的雙手都有受傷，我與
    他有拉扯，我自己也喝得很醉了，和他拉扯，他怎麼傷我的
    我不知道云云（臺灣臺中地方法院檢察署九十四年偵字第一
    五三一三號卷，下稱中檢偵卷第十頁）；於本院則辯稱：梁
    照煌先去睡覺，我跟甲○○都喝得很醉，我們二人喝酒醉了
    ，我知道我去廁所時，甲○○搥我胸部一拳，他個子很高，
    我不敢打他，我回梁照煌房間看電視，甲○○他在吃水果，
    水果刀就是梁照煌的就放在桌上，甲○○跟我吵架時，甲○
    ○拿刀子刺我。‥‥甲○○拿刀子刺我時，我坐在椅子上要
    看電視，他坐在跟我九十度，也是坐在椅子上，如我畫的圖
    ，當時梁照煌在睡覺，所以燈是關著的，現場只有剩下看電
    視的光，甲○○用右手拿水果刀就突然刺我的右手手肘處，
    我當時在吃水果，甲○○刺到我時，我就把刀子搶過來，他
    刺過來我就抓住他的手，我的右手肘有受傷，我搶刀子時，
    我的左手掌處的指關節也有受傷，刀子我搶到時，甲○○就
    掐我脖子，我撥不掉，不能呼吸，快沒有氣了，我忘了我手
    上有拿刀子，當時搶到水果刀時刀子是在我的右手，我在掙
    扎時，我有可能去刺到甲○○，但是我當時不知道是否有刺
    到甲○○。‥‥甲○○掐我脖子時，當時我的手一直撥撥撥
    ，甲○○的手就放下來，坐在椅子上，我看我自己的手流血
    ，我離開現場，我去擦藥。‥‥甲○○沒有掐我脖子時，刀
    子就放下來放在桌上。‥‥這個案子是他（指甲○○）拿刀
    傷我的，他有受傷是因為我掙扎傷到他，我不是有意要傷他
    的云云（本院卷第十八頁）。惟查：
（一）告訴人甲○○確遭人於上揭時地持刀殺害成傷而未死亡之
      事實，復據證人即告訴人甲○○、證人梁照煌於偵訊供證
      在卷，且告訴人甲○○所受之傷勢為多處胸部外部穿刺傷
      合併肺部受傷，與心包膜積水，且其中：1.左臉裂傷（二
      公分長）；2. 左上臂、左拇指裂傷（各一公分長）；3.
      左前胸裂傷（兩處共五公分長）；4.左上背部裂傷（七處
      ，共二十公分長）；5.左側血胸等傷害，於九十二年一月
      二十七日急診入院，經胸管引管及藥物治療，一度於同年
      二月十一日出院，隨即於翌日因病情緊急再次住院，接受
      心包膜積水引流手術治療，至同年三月三日始行出院等情
      ，亦有長庚紀念醫院出具之診斷證明書二紙、現場照片在
      卷可佐（臺灣板橋地方法院檢察署九十二年度偵字第一八
      一六八號卷，下稱板檢偵卷，第十五、十六、十九至二四
      頁）。
（二）而告訴人甲○○受上開傷勢，確係遭被告持刀所為之事實
      ，亦據被告對其於上揭時地在場，且與甲○○起爭執後，
      自己確有持刀，且甲○○所受傷勢，係被告所致之事並不
      否認（本院卷第二十頁），再參以被告乙○○於偵訊（中
      檢偵卷第十頁）、證人甲○○於偵訊（中檢偵卷二五頁）
      及證人梁照煌於警詢及偵訊均證稱當時梁照煌係先行入睡
      等語，其中證人梁照煌於警詢供稱：「我因為很累，所以
      先到床上睡覺，乙○○與甲○○就進進出出我的房間大約
      二次，之後就進入到我的房間內的椅子上聊天，過了一會
      兒，我只隱隱約約聽到好像刀子插進身體的聲音，然後就
      聽到乙○○開門的聲音，我就被驚醒，之後我就看到乙○
      ○逃走，而甲○○則全身是血躺在椅子上。‥‥（警問：
      當你發現兇殺案時，現場情形如何？）我發現乙○○慌張
      奪門而出，而甲○○則全身是血躺在椅子上不省人事」等
      語（板檢偵卷第十一、十二頁），其於偵訊亦證稱：「‥
      ‥接下來我快睡著了，突然聽到一個開房間門很大聲的聲
      音，我起來一看，就（看到）乙○○拿著他的包袱要走了
      ，然後我就一看，甲○○就倒在椅子上面，身上有血，接
      下來乙○○走了，我就趕快打電話叫救護車」等語（中檢
      偵卷第九頁），衡情在場梁照煌睡後，既僅餘甲○○與被
      告二人繼續飲酒，又被告離去時，梁照煌亦有聽見開門聲
      音，且梁照煌隨即將在場大量出血且躺於椅子之甲○○送
      醫，顯見告訴人甲○○上開傷勢，確係遭被告持刀殺傷。
（三）由被告持刀殺傷甲○○之傷勢觀之，告訴人甲○○所受傷
      勢係「多處胸部外部穿刺傷合併肺部受傷，與心包膜積水
      ，且其中：1.左臉裂傷（二公分長）；2.左上臂、左拇指
      裂傷（各一公分長）；3.左前胸裂傷（兩處共五公分長）
      ；4.左上背部裂傷（七處，共二十公分長）；5.左側血胸
      等傷害」，有上開診斷證明書可佐，足見其主要傷勢集中
      在左前胸及左背部，其中胸部外部穿刺傷合併肺部受傷與
      心包膜積水，及左側血胸，且經當日急診入院治療後，雖
      其中一度出院一日，隨即於翌日即返醫院緊急開刀引流心
      包膜積水，遲至九十二年三月三日始行出院，均如前述，
      顯見告訴人甲○○之傷勢甚為嚴重，而左前胸為人體要害
      部位，有心臟、肺臟等重要臟器，被告可預見倘持刀刺殺
      人體要害之左前胸，足致人死亡，其仍持刀朝甲○○之左
      前胸部刺殺；且查，被告當時係右手持水果刀，而當時告
      訴人甲○○並無任何兇器，且被告於本院亦陳明：「‥‥
      甲○○拿刀刺到我的右手，我搶甲○○的刀子，‥‥可能
      是甲○○喝得比我醉，比較沒有力氣，我搶到刀子」等語
      （本院卷第四一頁），則其既已搶下刀子，竟仍朝力氣較
      小且徒手之甲○○之左胸部刺殺，倘非傷口甚深，衡情皮
      肉外傷，自無可能造成肺部受傷及左側血胸，是被告確具
      殺人之未必故意亦明。
（四）被告雖於本院辯稱：刀子我搶到時，甲○○就掐我脖子，
      我撥不掉，不能呼吸，快沒有氣了，我忘了我手上有拿刀
      子，‥‥我在掙扎時我有可能去刺到甲○○，但是我當時
      不知道是否有刺到甲○○云云，且辯稱：我沒有想到我手
      上有拿那把水果刀，如果我有防衛過當請從輕量刑，我不
      是故意的，可能是那把刀一直撥才傷到他的云云。惟查：
    １被告既甫自甲○○處奪下刀子，豈可能於當時「忘記」自
      己數秒前才奪得刀子及手上有拿刀子之事，是此部分所述
      已難採信；再由被害人甲○○所受傷勢觀之，甲○○所受
      傷勢多刀，除左臉、左上臂外，左前胸二處裂傷、左上背
      部七處裂傷，該傷勢既有多處，在場且持刀造成該傷勢之
      被告豈可能並不知情？又依梁照煌當時驚醒時，即見被告
      離去及甲○○已身上有血，不省人事躺於椅子上等情，亦
      據證人梁照煌於警詢及偵訊證述在卷，已如前述，則甫見
      被告離去之梁照煌，均能見及躺於椅子上之甲○○身上有
      血，被告豈可能毫不知情，是被告一度辯稱：不知是否有
      刺到甲○○云云，此部分顯係避重就輕，顯非可採。
    ２再查，被告於偵訊對事發經過係辯稱：「甲○○喝醉了，
      不知道講什麼，我也喝醉了，就起口角，然後甲○○拿了
      水果刀要殺我，我的雙手都有受傷，我與他有拉扯，我自
      己也喝得很醉了，和他拉扯，他怎麼傷我的，我不知道」
      云云（九十四年十月二十五日偵訊，中檢偵卷第十頁），
      其於本院始改口稱搶到刀子後，甲○○掐其脖子云云，惟
      查，被告本件殺人未遂犯行，原係由檢察官於九十二年間
      即移由臺灣苖栗地方法院與被告另案殺人等案件併案審理
      ，後經法院審理後認無連續犯之裁判上一罪而退回檢察官
      偵辦等情，亦有臺灣板橋地方法院檢察署檢察官九十二年
      度偵字第一八一六八號併案意見書及臺灣高等法院臺中分
      院九十四年度上更（一）字第一六一號刑事判決在卷可佐
      ，是被告自九十二年間起，早知該案經檢察官認為係涉犯
      殺人未遂罪嫌於司法調查審理中，對該案經過情形，縱未
      經過實質審理，既事涉殺人未遂罪名，亦應經被告二年多
      來反覆回想事發經過，倘確有甲○○掐被告脖子之事，又
      被告確有出於正當防衛之意，衡情此係本案之重大關鍵，
      且係被告之重大抗辯，何以被告於偵訊對「甲○○有掐其
      脖子」之事隻語未提？是被告此部分於本院改口稱「甲○
      ○有掐其脖子」乙節，顯係臨訟杜撰，已難採信，再查，
      梁照煌既於之後有聽聞刀子插入身體、被告開門離去聲響
      之聲音而驚醒，亦據證人梁照煌於警詢及偵訊陳明在卷，
      已如前述，且證人梁照煌於偵訊並詳予證稱：「（檢察官
      問：為何沒有目擊行兇過程？）本來一起喝，但是我有離
      開，而且他們二個人有離開，因為乙○○說要去買香煙，
      甲○○要回隔壁他的房間睡覺，後來我知道他們二人走進
      來，在我房間聊天，雖然我在睡覺，但我還是有聽到」等
      語（偵一五三一三號卷第九頁），是倘被告當時有大聲喊
      叫，梁照煌自無可能並未加聽聞，足見被告及告訴人甲○
      ○二人當時均未喊叫求援，倘被告當時有遭掐住脖子，口
      鼻既未掩住，何以未向僅於一、二步遠之床舖上睡眠之梁
      照煌求援，反除持刀造成甲○○臉部、上臂之傷勢外，尚
      接續持刀造成甲○○左前胸二處及上背部七處裂傷，且導
      致甲○○不省人事，是被告所述顯與常情相違，是被告所
      述係遭掐住脖子乙節，其因之主張「防衛過當」云云，均
      非可採。
    ３被告所述「甲○○有掐其脖子」乙節已難採信，已如前述
      ，且縱被告當時有與甲○○拉扯或要撥開甲○○的手，被
      告當時既已自甲○○手中搶下水果刀，顯見甲○○力氣不
      及被告，被告要撥開甲○○的手，朝甲○○推打即可，何
      須持刀揮向徒手之甲○○，且係朝人體致命部位之左前胸
      ？是被告辯稱自己無殺人故意云云，亦難採信。
    ４再由被告當時刺殺甲○○後，隨即持自己行李離開現場等
      情，亦據證人梁照煌於偵訊陳明在卷（中檢偵卷第九頁）
      ，並為被告於偵訊所自承（中檢偵卷第十一頁），被告於
      離開時，尚知拿取自己行李離開，且其後未再返回，又其
      復能記憶當時自己奪刀及右手持刀之經過情形，顯見被告
      於行為時雖係酒後，惟並無陷於心神喪失或精神耗弱之情
      形，併此敘明。
    本件事證明確，被告上揭犯行堪予認定。
二、核被告乙○○所為，係犯刑法第二百七十一條第二項、第一
    項之殺人未遂罪。被告已著手於殺人犯行之實行而不遂，為
    未遂犯，爰依法減輕其刑。爰審酌被告甫於九十二年一月十
    五日始因友人吳朝東未同意受邀前往ＫＴＶ唱歌之細故，以
    手摀住吳朝東口鼻之方式，致吳朝東昏迷，被告復將吳朝東
    遺棄於路旁，致吳朝東死亡，而知人命關天，稍有不慎，易
    致他人死傷，竟未逾二週，再因口角細故，明知自己與甲○
    ○並無深仇大恨，可預見持刀朝徒手之友人甲○○之左前胸
    刺殺，足致甲○○死亡，竟仍不違背其本意而執意為之，再
    考本件被害人甲○○經送醫後倖免一死，其所受之傷勢情形
    ，且被告犯後由現場甲○○流血及不省人事之狀態，亦知甲
    ○○之傷勢極重，未加救治即自己先持行李離去，並考其犯
    後態度等一切情狀，量處如主文所示之刑。再被告本件所持
    刺殺甲○○之水果刀，並非被告所有之物，而係證人梁照煌
    所有之物，亦據證人梁照煌陳明在卷，自不予宣告沒收。
據上論斷，應依刑事訴訟法第二百九十九條第一項前段，刑法第
二百七十一條第二項、第一項、第二十六條前段，判決如主文。
中    華    民    國    95    年    3     月    28    日
                  刑事第十庭    審判長法  官  郭  瑞  祥
                                      法  官  江  奇  峰
                                      法  官  黃  家  慧
上正本證明與原本無異。
如不服本判決，應於送達後十日內向本院提出上訴狀（須附繕
本），上訴於臺灣高等法院臺中分院。
                                      書記官  張美鶯
中    華    民    國    95    年    3     月    28    日
附論罪科刑法條
刑法第271條
殺人者，處死刑、無期徒刑或10年以上有期徒刑。
前項之未遂犯罰之。
預備犯第 1 項之罪者，處 2 年以下有期徒刑。


司法院資訊處製作；財團法人民間司法改革基金會備份。
